最高法院刑事判決　　　　　　　　　　　　　　　九十一年度台上字第五八七六號
　　上　訴　人　甲○○
　　選任辯護人　陳煥生律師
　　　　　　　　施瑞章律師
右上訴人因偽造文書案件，不服台灣高等法院台中分院中華民國八十八年十二月八日
第二審判決（八十八年度上訴字第一九五一號，起訴案號：台灣台中地方法院檢察署
八十七年度偵字第一三三九六號），提起上訴，本院判決如左：
    主  文
原判決撤銷，發回台灣高等法院台中分院。
    理  由
本件原判決認定上訴人甲○○係鵬遠環境工程股份有限公司（下稱鵬遠公司）負責人
，於民國八十五年七月間，承攬國賓陶瓷工業股份有限公司廠房工程後，曾向告訴人
巨村營造股份有限公司（下稱巨村公司）負責人巫建勝表示，欲將其中部分工程轉包
予巨村公司，並以此為由要求巫建勝交付經法院認證之巨村公司章程、營利事業登記
證、公司執照、授權書（八十五年度認字第二一四四二至二一四四五、二一六七七號
）等文件，惟上訴人事後未將工程轉包予巨村公司。迨八十六年五、六月間，上訴人
明知巨村公司未授權其在印尼設立PT.MEGATARI BANGUN RAJAPAK SI 公司（下稱MEGA
TARI公司）以承包印尼之營造工程，竟先在台中市之不詳處所，委請不知情且不詳姓
名之成年人偽刻「巨村營造股份有限公司」、「巫建勝」及「萬通國際法律事務所」
印章三枚，進而冒用巨村公司及巫建勝名義，偽造原判決附表編號一至編號三所示之
三份英文授權書，並持偽刻之「巨村營造股份有限公司」、「巫建勝」印章蓋用在原
判決附表編號一至三所示英文授權書上，持偽刻之「萬通國際法律事務所」印章蓋用
在原判決附表編號一、二英文授權書上，於原判決附表編號三之英文授權書利用剪貼
後影印方式，偽造「達美翻譯社李育珊（英文簽名）」之署押及偽造「台灣台中地方
法院公證處公證人胡順隆八十六年六月十七日第二一四四五號認證」之英文署押及公
文書，使該偽造之英文授權書兼具公文書效力。上訴人偽造上開三份英文授權書後，
旋於同年六月中旬某日，親自在印尼將編號一、二之英文授權書交予不知情之員工許
美雪轉交印尼代書（依刑法規定，在中華民國領域外「行使」偽造私文書行為不罰）
，並與許美雪同至 L. ELLYATI SOESANTO, SH. 律師處認證，嗣同年月二十一日回台
後，再將編號三之英文授權書交由不知情之員工許美華、陳慧婷，委託聯邦快遞公司
（ Federal Express）寄交仍在印尼之許美雪，據以向印尼政府申請設立MEGATARI公
司（股東為上訴人及巨村公司），足以生損害於台灣台中地方法院、公證人胡順隆、
巨村公司、巫建勝、萬通國際法律事務所、許美雪、李育珊及印尼政府等。嗣於八十
七年五月初，許美雪向巫建勝提及巨村公司借牌給上訴人在印尼開設MEGATARI公司一
事，始查悉上情。因而維持第一審判決論處上訴人行使偽造公文書，足以生損害於公
眾及他人罪刑，駁回上訴人在第二審之上訴。固非無見。
惟查（一）、有罪之判決書事實一欄，為適用法令之依據，應將法院依職權認定與犯
罪構成要件有關之事項，詳記於事實欄，然後於理由內逐一說明其憑以認定之證據，
使事實及理由兩相一致，方為合法。如事實有此記載，理由未予說明，則為理由不備
。又在中華民國領域外犯偽造私文書及其行使罪者，依刑法第五條規定，不在處罰之
列。本件上訴人始終否認偽造及行使任何英文授權書，原判決未於理由欄說明如何認
定上訴人係在「台灣省台中市」之我國領域內偽造原判決附表編號一、二英文授權書
所憑之證據及其理由，遽以上訴人在印尼交由不知情之許美雪行使之上開英文授權書
，係由上訴人在台中市偽造而予論罪，自有理由不備之違法。（二）、科刑判決認定
事實所憑之證據，須與卷內之證據資料相適合，且其前後理由亦須相一致，否則即有
判決理由矛盾之違法，自足構成撤銷之原因。上訴人於偵查中係稱：「證十一的那張
（指原判決附表編號一）我有印象，上面簽名是我簽的，但可能是許女用剪貼方式貼
上再影印或偽造」（偵查卷第三十九頁）；於第一審亦稱：「簽名是我簽的，但我未
簽在上面」、「印文名字是我的，但我未看過該文件」（一審卷第十七頁背面、第十
八頁）。是上訴人就原判決附表編號一授權書影本上之署押，多次陳述之真意均指該
署押雖其所為，然其未曾將之簽在該文件上，故前後所供並無齟齬。原判決摘取上訴
人偵查中之片斷陳述，謂上訴人已坦承係其親簽，嗣後於審理中所供與偵查所述前後
矛盾云云，顯與卷證資料不符，有理由矛盾之違誤。（三）、許美雪多次陳稱：外國
人在印尼申請設立公司，須申請多份準字及文件，才能成為正式公司，由委託代書書
寫申請文件，至律師樓辦理簽名手續，從總統準字、公司章程、地方稅籍號碼、中央
稅籍號碼、發票號碼、司法部準字、外籍員工計劃準字和職位準字，申請上述文件和
準字有前後次序，申請總統準字和司法部準字時，規定股東即投資人必須去律師樓辦
理簽名手續，否則需有在該國授權他人之公證授權書，八十六年「五月中旬」，上訴
人與伊同在印尼，代書Johan Susilo要求提出由巫建勝授權許美雪且經法院公證之授
權書，上訴人不久即提出傳真版授權書，代書表示須提出正本，上訴人於八十六年「
五月二十日」回國，翌日命許美華以快遞送正本給伊，申請司法部準字由上訴人與伊
同去律師樓簽名……確定偽造之法院認證授權書係用於申請司法部準字等語（第一審
卷第三十八至四十頁）；又 MEGATARI 公司章程第一頁記載上訴人於八十六年六月二
十三日至印尼律師處認證，總統準字則為八十六年五月二十七日核准登記（第一審卷
第五十七頁）。以上證言及卷證資料如果屬實，原判決附表編號一、二之授權書既無
我國法院認證等印文，即無法為申請印尼公司之用，編號三之授權書雖有我國法院認
證等印文，然其上偽造之認證日期為八十六年六月十七日，顯亦無法用於八十六年五
月二十七日以前申請總統準字之用。況上訴人於八十六年五月九日入境台灣，同年六
月二日出境，同年六月五日入境，同年六月十一日出境，同年六月二十日入境，同年
七月八日始再出境，有內政部警政署入出境管理局函所附出入境紀錄附卷可稽（偵查
卷第五十四至五十五頁），自不能於同年五月中旬或六月二十三日至印尼律師樓辦理
認證。原判決採信許美雪所述上訴人於八十六年六月二十日回國前，即與伊同至印尼
HJ L. ELLYATI SOESANTO, SH. 律師處認證及許美雪所提該印尼律師於八十八年六月
十八日出具之證明函一份，認定上訴人提前於八十六年六月二十日回國前即於印尼律
師樓辦理認證。惟該印尼律師出具之書面證明函，屬審判外之陳述，依直接審理主義
及言詞主義，應無證據能力，不得作為證據，為刑事訴訟法第一百五十九條所明定。
而許美雪所述與前揭事證又有諸多疑點及不符之處，則究竟該三份偽造授權書係何人
於何時、地偽造及行使？原審並未予澈查釐清，率於判決內認係上訴人單獨於台灣省
台中市偽造而於印尼行使，亦有採證違背證據法則及調查未盡之違法。上訴意旨執以
指摘原判決違背法令，非無理由，應認原判決有撤銷發回更審之原因。不另為諭知無
罪部分，基於審判不可分之關係，應併予發回。
據上論結，應依刑事訴訟法第三百九十七條、第四百零一條，判決如主文。
中      華      民      國    九十一    年      十      月     十七     日
                              最高法院刑事第十二庭
                                  審判長法官  張  淳  淙
                                        法官  謝  俊  雄
                                        法官  蘇  振  堂
                                        法官  張  春  福
                                        法官  呂  丹  玉
      右正本證明與原本無異
                                              書  記  官
中      華      民      國    九十一    年      十      月    二十九    日
